【裁判字號】    97,易緝,12
【裁判日期】    970611
【裁判案由】    竊盜等
【裁判全文】
臺灣彰化地方法院刑事判決              97年度易緝字第12號
公  訴  人  臺灣彰化地方法院檢察署檢察官
被      告  甲○○
                      3樓
                    （另案於臺灣嘉義監獄執行中）
上列被告因竊盜等案件，經檢察官提起公訴（95年年度偵字第
369號），本院改依簡式審判程序，判決如下：
    主  文
甲○○攜帶兇器、毀壞安全設備竊盜，未遂，處有期徒刑陸月，
如易科罰金以銀元佰元即新臺幣玖佰元折算壹日，如附表所示
之物均沒收；又損壞他人之安全門磁簧感應器，足以生損害於他
人，處拘役貳拾日，如易科罰金以銀元佰元即新臺幣玖佰元折
算壹日，如附表所示之物均沒收。
    犯 罪 事 實 及 理 由
一、本件犯罪事實認與檢察官起訴書之記載相同，茲引用如附件
    。
二、本件證據除補充被告於本院審理時之自白外，其餘亦均認與
    檢察官起訴書之記載相同，茲引用之（如上附件）。
三、被告行為後，刑法於94年2月2日修正公布、刑法施行法於95
    年6月14日修正公布、罰金罰鍰提高標準條例於95年5月17日
    修正公布，並均於95年7月1日施行，關於本案應適用之新舊
    法，茲比較如下：
１、刑法第2條第1項規定，係規範行為後法律變更所生新舊法律
    比較適用之準據法，於95年7月1日刑法施行後，應適用刑法
    第2條第1項之規定，為「從舊從輕」之比較（最高法院95年
    5月23日第8次刑事庭會議決議第1點第1項參照）。
２、修正前刑法第55條後段關於牽連犯之規定，業已修正刪除，
    應依刑法第2條第1項規定，適用最有利於行為人之法律（最
    高法院95年5月23日第8次刑事庭會議決議第5點第4項第1款
    參照）。查被告行為均在舊法時期，雖裁判在新法施行後，
    惟如適用舊法牽連犯，則可將原屬數個犯罪之行為評價為一
    罪，經比較新、舊法結果，應以被告行為時之法律即修正刪
    除前第55條規定論以牽連犯，最有利於被告。
３、刑法未遂犯之規定，僅係將「得減輕其刑」之規定，由原第
    26條前段，移列至第25條第2項，非屬法律之變更。
４、(一)刑法修正施行前，依罰金罰鍰提高標準條例第1條前段規
    定，依法律應處罰金、罰鍰者，就其原定數額得提高為2倍
    至10倍（刑法乃係定明10倍）。中華民國94年1月7日刑法修
    正施行後，依刑法施行法第1條之1規定，刑法分則編所定罰
    金之貨幣單位為新臺幣，而94年1月7日刑法修正時，刑法分
    則編未修正之條文定有罰金者，自94年1 月7日刑法修正施
    行後，就其所定數額提高為30倍。但72年6月26日至94年1月
    7日新增或修正之條文，就其所定數額提高為3倍。是以刑法
    之貨幣單位由「元（指銀元）」變更為「新臺幣」，且刑法
    分則之罰金數額，亦視該分則先前曾修正與否，而分別提高
    3或30倍。經按現行法規所定貨幣單位折算新臺幣條例第2條
    之規定折算後等值，故新法並未較有利。
    (二)刑法第33條第5款有關罰金刑部分，在新法部分係規定為
    罰金：新臺幣1,000元以上，以百元計算之。而舊法時則係
    規定為罰金：1元以上，修正後之規定並非較有利於被告。
５、比較時應就罪刑有關之共犯、未遂犯、想像競合犯、牽連犯
    、連續犯、結合犯，以及累犯加重、自首減輕暨其他法定加
    減原因（如身分加減）與加減例等一切情形，綜其全部罪刑
    之結果而為比較（最高法院九95年5月23日第8次刑事庭會議
    決議第1點第4項參照）。經綜合比較新、舊法之結果，被告
    行為後之新法並無較有利於被告，依刑法第2條第1項前段規
    定，本案自應適用被告行為時之法律即修正前刑法第55條、
    第33條第5款，罰金罰鍰提高標準條例第1條前段等規定。
６、從刑附屬於主刑，除法律有特別規定者外，依主刑所適用
    之法律（最高法院95年5月23日第8次刑事庭會議決議第1點
    第五項參照）。本件有關主刑部分既應一體適用修正前之法
    律，已如前述，則有關從刑之沒收規定，自亦應從屬適用修
    正前刑法第38條之規定。
四、核被告所為，係犯刑法第306條第1項之無故侵入他人建築物
    罪、第321條第2項、第1項第2、3款之攜帶兇器、毀壞安全
    設備竊盜未遂罪，及同法第354條之毀損罪。公訴意旨雖認
    被告行竊部分亦符合刑法第321條第1項第1款所列之加重條
    件，然按刑法第321條第1項第1款所謂有人居住之建築物，
    雖不以行竊時有人居住其內為必要，但必須確有人宿於該處
    ，即行竊之處係有人居住之處所方屬之（最高法院85年度台
    上字第5288號、80年度台上字第412號判決意旨參照），查
    本件被告係至「大潤發賣場」行竊，該賣場並無人宿於其內
    ，即該處並非有人居住之處所，是雖被告係於夜間侵入其內
    行竊，然仍核與刑法第321條第1項第1款之加重條件有間，
    自難論以刑法第321條第2項、第1項第1款之夜間侵入有人居
    住之建築物竊盜未遂罪，公訴人所認容有所誤；惟被告確係
    無故侵入他人之建築物，此部分亦具被害人提出告訴，自應
    另論以刑法第306條第1項之無故侵入他人建築物罪，附此敘
    明。被告所犯刑法第306條第1項之無故侵入他人建築物罪及
    同法第321條第2項、第1項第2、3款之攜帶兇器、毀壞安全
    設備竊盜未遂罪間，有手段目的之牽連關係，應依修正前刑
    法第55條規定，從一較重之攜帶兇器、毀壞安全設備竊盜未
    遂罪處斷。又被告所犯上開攜帶兇器、毀壞安全設備竊盜未
    遂罪與毀損罪2罪間，犯意各別，行為互疏，應予分論併罰
    。再被告已開始搜尋財物，已著手於竊盜行為之實施，然因
    觸動保全系統而未能竊得財物，其犯罪尚屬未遂，爰依刑法
    第25條第2項規定，減輕其刑。
五、末按關於易科罰金及定應執行刑部分，參酌最高法院95年度
    第8次刑事庭會議決議，並未敘明該部分應與罪刑有關之共
    犯、未遂犯、想像競合犯、牽連犯、連續犯、結合犯，以及
    累犯加重、自首減輕暨其他法定加減原因（如身分加減）與
    加減例等一切情形，綜合而為比較，依明示其一排除其餘之
    法理，易刑處分與定應執行刑部分自不在此綜合比較之範圍
    ，是有關易科罰金之折算標準及期限，與數罪併罰定應執行
    刑，於新法施行後，應分別依新法第2條第1項之規定，各適
    用最有利於行為人之法律，茲比較新、舊法如下：
１、刑法第41條第1項前段關於易科罰金折算標準之規定，由「
    犯最重本刑為5年以下有期徒刑以下之刑之罪，而受6個月以
    下有期徒刑或拘役之宣告，因身體、教育、職業、家庭之關
    係或其他正當事由，執行顯有困難者，得以一元以上三元以
    下折算一日，易科罰金。」修正為「犯最重本刑為5年以下
    有期徒刑以下之刑之罪，而受6個月以下有期徒刑或拘役之
    宣告者，得以新臺幣1千元、2千元或3千元折算一日，易科
    罰金。」應依刑法第2條第1項規定，適用最有利於行為人之
    法律（最高法院95年5月23日第8次刑事庭會議決議第3點第2
    項參照）。修正前刑法第41條第1項前段之易科罰金折算標
    準，依修正刪除前之罰金罰鍰提高標準條例第2條規定，應
    就其原定數額提高為1百倍折算1日，並依現行法規所定貨幣
    單位折算新臺幣條例第2條規定，以新臺幣3倍折算之，亦即
    ，修正前刑法第41條第1項前段之易科罰金折算標準，應以
    銀元3百元即新臺幣9百元折算為1日，顯較修正後係以「新
    臺幣1千元、2千元或3千元折算1日」之折算標準較有利於被
    告；又新法雖刪除易科罰金需以「因身體、教育、職業、家
    庭之關係或其他正當事由，執行顯有困難」之要件，然觀諸
    歷年來之實務運作情形，在法院宣告易科罰金折算標準之案
    件，檢察官執行時乃以准予易科罰金為原則，不准易科罰金
    為例外，是經比較新、舊法結果，被告行為後之法律並無較
    有利於被告，認應依被告行為時之法律即修正前刑法第41條
    第1項前段，修正前罰金罰鍰提高標準條例第2條規定，定其
    易科罰金之折算標準。
２、修正前刑法第51條第5款規定：宣告多數有期徒刑合併定應
    執行刑者，不得逾20年；而修正後同法第5款規定則調高為
    30年，又修正前刑法第51條第10款係規定：依第5款至第9款
    所定之刑，併執行之；而修正後同法第10款則增列但書「但
    應執行者為3年以上有期徒刑與拘役時，不執行拘役」之規
    定，另同法第4、7、9款部分則無差異，是經比較新、舊法
    結果，因被告所宣告之有期徒刑部分並未達3 年以上，雖有
    同時有宣告拘役刑之情形，然修法前、後之規定，對被告定
    其應執行刑，並無任何不同，被告行為後之法律並無較有利
    於被告，認應適用修正前之刑法第51條之規定，定其應執行
    之刑。
六、應依刑事訴訟法第273條之1第1項、第299條第1項前段、第
    310條之2、第454條，刑法第2條第1項、第306條第1項、第
    321條第2項、第1項第2、3款、第354條、第55（修正前）、
    第25條第2項、第41條第1項前段（修正前）、第38條第1項
    第2款（修正前），罰金罰鍰提高標準條例第1條前段、第2
    條（修正刪除前），判決如主文。
七、如不服本判決，得於判決書送達之翌日起10日內，以書狀敘
    述理由（須附繕本），向本院提出上訴。
本案經檢察官黃淑媛到庭執行職務。
中    華    民    國    97    年    6     月    11    日
                   刑事第一庭  法  官 簡璽容
以上正本證明與原本無異。
如不服本判決，應於判決送達後10日內，向本院提出上訴書狀，
上訴書狀應「敘述具體上訴理由」，並按他造當事人之人數附繕
本。「切勿逕送上級法院」。
告訴人或被害人對於判決如有不服具備理由請求檢察官上訴者，
其上訴期間之計算係以檢察官收受判決正本之日期為準。
中    華    民    國    97    年    6     月    11    日
                               書記官 陳錫威
附錄本案論罪科刑法條全文：
中華民國刑法第306條
（侵入住居罪）
無故侵入他人住宅、建築物或附連圍繞之土地或船艦者，處1年
以下有期徒刑、拘役或3百元以下罰金。
無故隱匿其內，或受退去之要求而仍留滯者，亦同。
中華民國刑法第321條
（加重竊盜罪）
犯竊盜罪而有下列情形之一者，處6月以上、5年以下有期徒刑：
一、於夜間侵入住宅或有人居住之建築物、船艦或隱匿其內而犯
    之者。
二、毀越門扇、牆垣或其他安全設備而犯之者。
三、攜帶兇器而犯之者。
四、結夥三人以上而犯之者。
五、乘火災、水災或其他災害之際而犯之者。
六、在車站或埠頭而犯之者。
前項之未遂犯罰之。
中華民國刑法第354條
（毀損器物罪）
毀棄、損壞前二條以外之他人之物或致令不堪用，足以生損害於
公眾或他人者，處2年以下有期徒刑、拘役或5百元以下罰金。
附表：
1、工具起子2支
2、拔釘器1支
3、斜口鉗子1支
4、刀子1支
5、眼鏡1支
6、手套2副
7、手電筒1支
8、紅、黑色套子各1個


司法院資訊處製作；財團法人民間司法改革基金會備份。
